臺灣臺南地方法院行政訴訟判決
110年度交字第185號
原      告  林世憬  
被      告  臺南市政府交通局

代  表  人  王銘德  
訴訟代理人  方正忻  
上列當事人間交通裁決事件，原告不服被告民國110年7月12日南
市交裁字第78-SK0000000號裁決，提起行政訴訟，本院判決如下
：   
    主  文
一、原告之訴駁回。
二、訴訟費用新臺幣300元由原告負擔。
    事實及理由
一、事實概要：原告於民國109年10月3日19時17分許，駕駛車牌
    號碼000-0000號普通重型機車（下稱系爭車輛），行經臺南
    市南區夏林路與樹林街二段路口，因有駕車行經有燈光號誌
    管制之交岔路口闖紅燈（迴轉）之違規行為，經臺南市政府
    警察局第六分局金華派出所（下稱舉發單位）員警製單舉發
    。嗣原告向被告提出申訴，被告請舉發單位調查結果，仍認
    原告有前揭違規行為，遂於110年7月12日以其違規事證明確
    ，依道路交通管理處罰條例（下稱道交條例）第53條第1項
    及第63條第1項第3款規定，裁處新臺幣（下同）1,800元，
    並記違規點數3點。原告不服，遂提起本訴訟。　
二、原告起訴主張略以：違規當日原告是紅燈迴轉，系爭車輛是
    壓在斑馬線上，而原告在網路上查得一則相關判決，該判決
    表示斑馬線跟路口是二個不同的區塊，斑馬線不等於路口，
    故系爭車輛是壓在斑馬線上，並未接觸到屬於路口的區塊，
    並未形成所謂的闖紅燈，故請鈞院撤銷原處分等語。並聲明
    ：原處分撤銷。
三、被告答辯則以：
  ㈠法令依據：
  ⒈道交條例：
  ⑴第53條第1項規定：「汽車駕駛人，行經有燈光號誌管制之交
    岔路口闖紅燈者，處1,800元以上5,400元以下罰鍰。」。
　⑵第63條第1項第3款規定：「汽車駕駛人有下列各款所列條款
    之一者，除依原條款處罰鍰外，並予記點：三、有第43條、
    第53條或第53條之1情形之一者，各記違規點數3點。」。
　⒉道路交通標誌標線號誌設置規則第170條第1項規定：「停止
    線，用以指示行駛車輛停止之界限，車輛停止時，其前懸部
    分不得伸越該線。本標線設於已設有『停車再開』標誌或設有
    號誌之交岔路口，鐵路平交道或行人穿越道之前方及左彎待
    轉區之前端。」。
  ⒊交通部82年4月22日交路字第009811號函示：「一、有關『闖
    紅燈』行為之認定，於『道路交通管理處罰條例』中並未見相
    關之解釋。另依『道路交通標誌標線號誌設置規則』第170條
    第1項『停止線用以指示行駛車輛停止之界限，車輛停止時，
    其前懸部分不得伸越該線。』及同規則第206條第1項第5款『
    車輛面對圓形紅燈表示禁止通行，不得超越停止線或進入路
    口。』若據此認定超越停止線即為闖紅燈，則一般大眾恐難
    以接受，亦非『道路交通管理處罰條例』當初立法精神。二、
    為促使駕駛人回歸於對標線之認知，同時兼顧執法技術層面
    與大眾接受程度，茲將面對圓形紅燈時超越停止線或闖紅燈
    之認定敘述如后提供參考：（一）車輛面對圓形紅燈時仍逕
    予穿越路口至銜接路段，含左轉、直行、迴轉及右轉（依箭
    頭綠燈允許行駛者除外）即視為闖紅燈之行為。(二）有繪
    設路口範圍者：車輛無視於紅燈警示，有穿越路口之意圖，
    而車身已伸入路口範圍亦視同闖紅燈；若僅伸越停止線而未
    達路口範圍者，則視為不遵守標線指示。(可以處罰條例第6
    0條第3項之規定處分之）（三）無繪設路口範圍者：以車輛
    無視於紅燈號誌，而有穿越路口之企圖，其車身並已伸越停
    止線並足以妨害其他方向人（若有行人穿越道）、車通行者
    亦以闖紅燈論處；若僅車身伸越停止線則以不遵守標線指示
    視之。（四）目前交岔路口已繪設網狀黃線區者暫以該範圍
    視作路口，未繪設者請公路主管機關依内政部警政署65年2
    月16日警署交字第00249號函之規定（如附件）視路況車況
    繪設路口範圍。……。」。
　⒋交通部109年6月30日召開研商「闖紅燈行為之認定原則」會
    議紀錄：「一、道路交通管理處罰條例有關闖紅燈行為之認
    定，本部前曾以82年4月22日交路字第009811號函示面對圓
    形紅燈時超越停止線或闖紅燈之認定原則，經本次會議討論
    決議該函示應有檢討之需要，爰為促使駕駛人回歸於對標誌
    、標線之認知，同時兼顧執法技術層面與大眾接受程度，修
    正車輛「闖紅燈」行為之認定如下：（一）車輛面對紅燈亮
    起後，仍超越停止線至銜接路段，含左轉、直行、迴轉及右
    轉（依箭頭綠燈允許行駛者除外），即視為闖紅燈之行為。
    （二）車輛面對紅燈亮起後，車身仍超越停止線並足以妨害
    其他方向人（若有行人穿越道）、車通行亦視同闖紅燈；若
    僅前輪伸越停止線者，則視為不遵守標線指示。……。」，上
    開函釋及會議紀錄係交通部基於職權，為執行管理道路交通
    安全相關法令之規定，對於闖紅燈之採證疑義所為必要之釋
    示，以協助下級機關或所屬公務員行使職權時，得為依循之
    解釋性行政規則，被告自得予以援用。
  ㈡⒈本案經審視舉發單位錄影採證畫面（影片名稱：0000000000
    0000○分）：
  　⑴影片時間2020/10/03 19：17：43〜19：17：45原告駕駛系
      爭車輛南向行駛於夏林路，尚未到達樹林街二段路口，夏
      林路北向號誌為亮紅燈。
    ⑵影片時間2020/10/03 19：17：46〜19：17：48夏林路北向
      號誌持續亮紅燈，原告駕駛系爭車輛穿越夏林路口停止線
      ，闖越紅燈號誌向左行駛枕木紋行人穿越道迴轉。
　  ⑶上開畫面有舉發單位檢附民眾檢舉錄影採證光碟（1片）可
      稽。
　 ⒉依上開錄影畫面可知，原告駕駛系爭車輛行駛於夏林路，闖
     越樹林街二段路口停止線而於紅燈號誌在斑馬線上向左迴
     轉，明顯危及來自橫向樹林街二段路口其他駕駛人之行車
     ，以及行人之行進，揆諸上開法令規定及交通部函釋意旨
     ，已構成闖紅燈處罰要件至明。是本案舉發單位依法製單
     舉發，並無違誤。原告所訴，並無理由，核不足採等語。
　㈢並聲明：原告之訴駁回。　　
四、本件爭點：原告是否確有「駕車行經有燈光號誌管制之交岔
    路口闖紅燈」之違規行為？
五、本院之判斷：
  ㈠本件前揭事實概要，除上列爭點外，業經兩造各自陳述在卷
    ，並有原告及被告提出如附表所示之證據資料在卷可查，堪
    認屬實。　　　 
  ㈡本件原告確有系爭闖紅燈之違規行為：
  ⒈應適用的法令：　
    ⑴道交條例：
　  ①第53條第1項：汽車駕駛人，行經有燈光號誌管制之交岔路
      口闖紅燈者，處1,800元以上5,400元以下罰鍰。
  　②第63條第1項第3款：有第43條、第53條或第53條之1情形之
      一者，各記違規點數3點。
  　⑵道路交通標誌標線號誌設置規則：
　　①第170條第1項前段：停止線，用以指示行駛車輛停止之界
      限，車輛停止時，其前懸部分不得伸越該線。
　　②第206條第5款第1目：車輛面對圓形紅燈表示禁止通行，不
      得超越停止線或進入路口。 　
　⒉按道交條例第53條之立法理由：「汽車紅燈右轉之違規行認
    ，其嚴重性未若闖紅燈直行、左轉彎或迴轉者，爰將紅燈右
    轉之行為另規定於第2項，並另為罰則之規定。」，可知該
    條第1項所謂「闖紅燈」之行為，係指行車管制號誌已顯示
    圓形紅燈，仍超越停止線或進入路口，包含直行、轉彎或迴
    轉者而言，惟因紅燈右轉之違規嚴重性較屬輕微，乃於第2
    項另定有不同罰則，交通部82年4月22日交路字第009811號
    函釋，亦同此旨。
  ⒊經本院勘驗被告機關所提供之違規採證光碟內容，其中勘驗
    檔名「00000000000000○分.mp4」之錄影內容，勘驗結果為
    ：影片顯示時間2020/10/03 19：17：21開始。
    ⑴一開始的畫面是直行道路為永華路，橫向道路為夏林路，
      此時直行永華路之紅綠燈為綠燈，橫向夏林路之燈號為紅
      燈。
　  ⑵19：17：26系爭車輛自畫面下方進入畫面，並緩慢前進，
      待人行道上之行人走過，系爭車輛右轉進入夏林路。此時
      前方橫向路口為樹林街二段，夏林路上之紅綠燈顯示為紅
      燈。
　  ⑶19：17：46時，系爭車輛穿越過機慢車停等區及路口停止
      線，行駛在斑馬線上往左迴轉，消失於畫面中。
　  以上有本院111年8月22日勘驗筆錄在卷可參，且有採證照片
    5張（見本卷第73至77頁）在卷可佐，顯見原告確有於系爭
    路口紅燈時超越停止線後在斑馬線上向左迴轉之違規行為無
    訛。依前揭相關法規之說明，原告於紅燈時駕車穿越路口停
    止線並於斑馬線上向左迴轉之行為，已明顯危及來自橫向樹
    林街二段路口其他駕駛人之行車，以及斑馬線上可能之行人
    行進，確實構成道交條例第53條第1項所稱之「闖紅燈」違
    規行為，至為明確。至原告雖辯稱伊在網路上查得一則相關
    判決，該判決表示斑馬線跟路口是二個不同的區塊，斑馬線
    不等於路口，故並未形成所謂的闖紅燈云云，惟原告所提出
    之新聞報導，其案例事實是否與本案情形相同，尚屬不明，
    實難僅憑網路新聞即為有利原告之認定，且本件原告之違規
    事實依上開證據調查結果已堪信無訛，故原告此部分主張，
    不足採信。
　⒋綜上所述，被告以原告有「駕車行經有燈光號誌管制之交岔
    路口闖紅燈」之違規行為，而依道交條例第53條第1項、第6
    3條第1項第3款規定，裁處原告罰鍰1,800元，並記違規點數
    3點，於法並無不合，原告訴請撤銷原處分為無理由，應予
    駁回。
六、本件判決基礎已經明確，兩造其餘之攻擊防禦方法及訴訟資
    料經本院斟酌後，核與判決結果不生影響，無一一論述的必
    要，併予說明。
七、本件第一審裁判費為300元，應由敗訴之原告負擔，爰確定
    第一審訴訟費用額如主文第2項所示。
八、據上論結，本件原告之訴為無理由，依行政訴訟法第237條
    之8第1項、第98條第1項前段，判決如主文。　 　　　　
中　　華　　民　　國　　111 　年　　8 　　月　　31　　日
                  行政訴訟庭　法　官　黃聖涵
上為正本係照原本作成。
如不服本判決，應於判決送達後20日內，向本院提出上訴狀並表
明上訴理由（原判決所違背之法令及其具體內容或依訴訟資料可
認為原判決有違背法令的具體事實），其未載明上訴理由者，應
於提出上訴後20日內向本院補提理由書（上訴狀及上訴理由書均
須按他造人數附繕本，如未按期補提上訴理由書，則逕予駁回上
訴），並應繳納上訴裁判費新臺幣750元。
中　　華　　民　　國　　111 　年　　9 　　月　　2 　　日
                              書記官　陳淑芬
附表：
證據編號        證據名稱或內容 所附卷宗   頁碼 甲證1 被告110年7月12日南市交裁字第78-SK0000000號裁決書 本院卷 第17頁 甲證2 網路新聞報導資料 本院卷 第19至27頁 乙證1 臺南市政府警察局第六分局南市警交字第SK0000000號舉發違反道路交通管理事件通知單及送達證書影本各1份 本院卷 第67至68頁 乙證2 臺南市政府交通局110年7月12日南市交裁字第78-SK0000000號違反道路交通管理事件裁決書及送達證書影本各1份(含歸責駕駛人申請書) 本院卷 第69至72頁 乙證3 臺南市政府警察局第六分局檢附民眾檢舉錄影採證光碟1片（含影片翻拍照片5幀） 本院卷 第56、73至77頁 乙證4 原告之機車駕駛人基本資料1份 本院卷 第79頁